臺灣桃園地方法院刑事判決　　　　　　　　　　　　　　九十一年度易字第八六號
　　公　訴　人　臺灣桃園地方法院檢察署檢察官
　　被　　　告　甲○○即石體.
　　　　　　　　　　　　男　三.
　　指定辯護人　本院公設辯護人　陳瑞明
右列被告因侵占案件，經檢察官提起公訴（九十年度偵字第九八六七、一三六四七號
），本院判決如左：
    主  文
甲○○連續意圖為自己不法之所有，而侵占對於業務上所持有之物，處有期徒刑陸月
，如易科罰金，以參佰元折算壹日。
    事  實
一、甲○○（即石體彌）於民國八十九年十月間起，擔任壬○○○○務股份有限公司
    （以下簡稱寶網公司）業務員，負責寶網公司桃竹苗地區有關該公司生產之紅月
    遊戲卡、千年遊戲卡及經銷遊戲橘子公司之天堂遊戲點數卡銷售暨相關貨款收取
    等業務，為從事業務之人。詎其竟基於意圖為自己不法所有之概括犯意，利用其
    提貨、送貨及收取貨款之機會，先於八十九年十二月二十日向在桃園縣中壢市○○路二三四號一樓經營「阿羅哈便利商店」之辛○○收取該店向寶網公司購買天
    堂遊戲點數卡等產品中之三百點天堂遊戲點數卡一百張之貨款新台幣（以下同）
    二萬七千元，惟竟未依規定將該款繳回寶網公司，而侵占入己；又於九十一年一
    月十二日向在桃園縣中壢市○○○路○段文化新村九二號經營「大千網路咖啡店
    」之戊○○收取該店購買天堂遊戲點數卡（三百點二十張及一百五十點一百八十
    張）之貨款二萬九千七百元，未依規定將該款繳回寶網公司，而侵占入己。嗣同
    年二月初農曆春節假期過後（九十年一月二十四日係當年之農曆一月初一）甲○○即未繼續上班，並基於前述概括犯意，將其所持有之紅月遊戲卡三百二十七套
    （每套定價三百十八元，售價為定價之八八折，總價為九萬一千七百六十三元）
    及千年遊戲卡十六套（每套定價三百元，售價為定價之九折，總價為四千二百六
    十八元）均變易持有為所有侵占入已。嗣因客戶向寶網公司反應已繳貨款卻未收
    到貨品，寶網公司始發覺前述侵占犯行。
二、案經寶網公司訴由臺灣桃園地方法院檢察署檢察官偵查起訴。
    理  由
一、訊之被告甲○○矢口否認有前述犯行，並辯稱：「因為有與告訴人有爭議，告訴
    人對外宣稱我侵占公款，把我解職，完全不讓我有解釋及交接的機會，所以我把
    貸款寄放在我的律師於傳鴻那邊。另當時證人戊○○的網咖還沒有營利事業登記
    證，我跟他說你先趕快去辦理登記下來，錢我也收下來，但千年紅月的遊戲卡我
    有給她，但天堂的因為還沒有簽約，所以我卡還不能給他。向他收的錢我也放在
    律師那邊。辛○○是一家便利商店，在便利商店架設網咖，我說不行，且他用的
    都是盜版，我說我無能為力，他有叫貨，我有出貨給他，也有向他收錢，錢我也
    是放在律師那邊，他沒有跟天堂簽約，所以我又不敢把錢給繳回去，因為繳回去
    ，網咖與天堂簽約，這樣的合作模式，我們會受遭殃。且他是便利商店，到時候
    追究這個軟體是誰弄的，我會遭殃。遊戲卡放在我客戶丁○○那邊，我請告訴人
    去拿，但告訴人都沒有去拿。告訴人主張之金額都是灌水，原來是主張一百多萬
    ，後來又說六十幾萬、五十幾萬、四十幾萬，最後變成三十幾萬。」等語。
二、本院查：
  (一)被告自八十九年十月（依告訴代理人張玉慧所述及提出之勞工保險卡記載係「十
    月十九日，依被告所述係「十月十六日」。）間起至九十一年二月初止，擔任告
    訴人寶網公司業務員，負責告訴人桃竹苗地區有關該公司生產之紅月遊戲卡、千
    年遊戲卡及經銷之天堂遊戲點數卡銷售暨相關貨款收取等業務等情，業據被告於
    偵審中坦承在卷，核與告訴代理人張玉慧於警訊、偵訊所述相符，並有被告之勞
    工保險卡影本一紙在卷可稽。是被告於前述時間係從事業務之人，可以認定。
  (二)關於被告於八十九年十二月二十日向證人，即經營「阿羅哈便利商店」之辛○○
    收取該店向寶網公司購買天堂遊戲點數卡（三百點）之貨款二萬七千元及於九十
    一年一月十二日向證人，即經營「大千網路咖啡店」之戊○○收取該店訂購天堂
    遊戲點數卡（一百五十點及三百點二種）之貨款二萬九千七百元等事實，業據證
    人辛○○、戊○○分別於本院審理證述在卷（本院九十三年四月十二日審判筆錄
    第二至五頁、同年五月十九日審判筆錄第五至七頁），並有被告出具之收據影本
    二紙在卷可稽（九十年度偵字第一三六四七號卷第五一、五二頁之告證十、十一
    ，其中告證十一證人辛○○收據部分，以「巨宏科技公司」名義開立）。被告對
    於其收受前述二筆貨款，其並未繳回告訴人公司一節，亦據其於偵訊及本院調查
    、審理時自白不諱。是被告向前述二證人收取天堂遊戲點數卡貨款而未繳回告訴
    人公司之事實，可以認定。被告雖以前述客戶係非法營業，且未簽約取得供播權
    ，其怕有違法之情事，故未將點數卡交予客戶及將貨款交給公司暨其已將貨款交
    給其律師於傳鴻保管等語置辯。惟：(1)告訴人公司經銷遊戲橘子公司之天堂遊戲
    點數卡，僅係單純銷售該等點數卡予其客戶，該公司並不負責確認、審核該客戶
    有無供播授權一節，業據告訴人以書狀陳述及其代理人張玉慧於偵訊時當庭陳述
    在卷，並有其提出之該公司九十年十月八日就同一產品（天堂遊戲點數卡）與智
    冠科技股份有限公司間之商品經銷合約書影本一份在卷可佐（同前偵卷第六、六
    二、七三至七五、八二頁）。(2)再者，被告所稱前述二證人未（與遊戲橘子公司
    ）簽約取得供播權及無營利事業登記，其怕有違法之虞等情，如果屬實，被告何
    以同意銷售其等天堂遊戲點數卡，並收取貨款？況且，被告向證人戊○○收取前
    述貸款時，同時向張女收取有關與遊戲橘子公司簽約，取得供播權之七千二百元
    等情，亦據證人戊○○證述在卷（本院九十三年五月十九日審判筆錄第七、八頁
    ）。如此，即無被告前開所述違法之虞。另證人辛○○於八十九年十二月二十日
    及二十一日除向被告購買前述三百點天堂遊戲點數卡一百張外，尚購買一百五十
    點之天堂遊戲點數卡、千年遊戲卡及紅月遊戲卡各一百張，證人辛○○連同前述
    三百點之天堂遊戲點數卡貨款一併簽發未指名抬頭（受款人）之支付被告，且證
    人辛○○於同年月亦曾以現金六千九百元向被告購買一百五十點之天堂遊戲點數
    卡五十張，被告除前述三百點之天堂遊戲點數卡未交付外，其餘均已交付等情，
    亦據證人辛○○於偵訊及本院審理時證述在卷，並有告證十一收據影本三張在卷
    可佐（同前偵卷第五二、六二、六三頁、本院九十三年四月十二日審判筆錄第三
    至五頁）。是證人辛○○經營之便利商店如確有如被告所辯違法之情形存在，被
    告何以銷售並交付其餘之千年遊戲卡、紅月遊戲卡及一百五十點之天堂遊戲點數
    卡？是被告前開所辯，要係事後卸責之詞，均不足採。至於被告於本院審理時辯
    稱：前述貨款（連同如後所述不另為無罪諭知，告訴人所指訴之其餘款項）交給
    訴外人於傳鴻律師保管等語，惟被告於偵查中從未提及此情，其於本院指定本院
    公設辯護人為其辯護後，雖向本院公設辯護人表示上情，並稱有案外人於傳鴻律
    師出具之收據可證（本院公設辯護人九十二年十二月月八日證據調查聲請書，被
    告並未交付辯護人提出），惟迄本院辯論終結前，被告均未能提出前述所謂之「
    收據」，以實其說；另案外人於傳鴻於九十一年五月二十五日澎湖空難中死亡，
    業據本院公設辯護人陳述在卷，並有其法務部戶役政連結作業系統一份在卷可稽
    ，亦無從傳訊。是被告前開所辯，亦無足採。
  (三)又被告於離職前之八十九年十二月四日起至九十年一月十九日止自告訴人公司領
    取紅月遊戲卡共一千五百八十九套（告訴狀附表一誤算為「一千五百九十八套」
    ）及千年遊戲卡一千六百十九套，此有告訴人提出被告簽收之出貨單影本十六張
    （即告證二號及告證三號），被告對此亦不否認。而依告訴人提出之前述出貨單
    及收據顯示，前述紅月遊戲卡每套定價三百十八元，千年遊戲卡每套定價三百元
    （同前偵卷第三○、三八、四五、四八、五二頁之告證二號編號三、告證三號編
    號二、告證四號、告證七號、告證十一號），惟其實際向客戶收取之貨款，有些
    係按該定價（例如前述告證二號編號三、告證三號編號二、告證四號、告證七號
    ），惟其中之告證二號編號七、告證三號編號五及告證十一號均係打八八折（即
    定價之百分之八十八，見同前偵卷第三四、四一、五二頁）收取，參酌前開出貨
    單及收據所示，其等係以定價之九折之價格銷售天堂遊戲點數卡予其客戶，是告
    訴人等銷售予客戶千年遊戲卡、紅月遊戲卡亦應給予一定之折扣。是被告於前述
    期間應繳回告訴人公司之紅月遊戲卡及千年遊戲卡總貨款應分別為「四十四萬四
    千六百六十五元」（三一八元ｘ一五八九ｘ○．八八）及「四十二萬七千四百十
    六元」（三○○元ｘ一六一九ｘ○．八八），告訴狀及其附表一所列之「五十萬
    五千三百零二元」及「四十八萬二千一百元」，係依其定價，而未打折扣之價格
    ，尚有未洽。而依告訴人所述，被告繳回公司有關紅月遊戲卡及千年遊戲卡之貨
    款總額分別為「三十五萬二千九百零二元」及「四十二萬三千一百四十八元」（
    同前偵卷第一九、二○頁），則被告未繳回之紅月遊戲卡及千年遊戲卡之貨款分
    別為「九萬一千七百六十三元」及「四千二百六十八元」；前述金額以前述定價
    打八八折計算，紅月遊戲卡約為三百二十七套（即九一七六三元／【三一八元ｘ
    ○．八八】）及千年遊戲卡約十六套（即四二六八元／【三○○元ｘ○．八八】
    ）。前開數目與被告向本院公設辯護人陳述其領取未售出，放在案外人「丁○○
    」處之數量「約三百套」（見前述證據調查聲請書）大致相符。是被告向告訴人
    公司領取尚未銷售之遊戲卡，其中紅月遊戲卡為三百二十七套、千年遊戲卡為十
    六套，應可認定。雖被告於本院審理時辯稱：前述未銷售之千年、紅月遊戲卡仍
    在台北生活資訊網負責人丁○○處等語。惟被告於本件偵訊時已供稱：「（你向
    公司領的遊戲卡如何處理？）都在我這裡。」等語（同前偵卷第七八頁），是其
    於本院審理時改稱前述遊戲卡係在「丁○○」處，顯然不實，不足採信。再本院
    依公設辯護人陳報之「台北縣土城市○○路二○○號五樓」地址傳喚該案外人「
    丁○○」，均未到庭；而前述地址並無「丁○○」之人
    城市戶政事務所以九十三年三月一日北縣土戶字第○九三○○○一七八五號函復
    在卷，並有法務部戶役政連結作業系統三十二紙在卷可稽（依前述戶役政資料顯
    示，僅
    無從全數傳喚查證，併此說明）。況且，本件案發迄今將近四年（即以被告於九
    十年九月十三日第一次接受偵訊時起算，亦逾三年）該等遊戲卡果係寄放在案外
    人「丁○○」處，此涉及被告權益重大，其何以未將之取回，以資證明其並無侵
    占之事實。由是足見被告前開所辯，亦係事後卸責之詞，不足採信。
  (四)綜上所述，本件事證明確，被告前述業務侵占犯行，可以認定。
三、查被告係從事業務之人，已如前述，其侵占業務上持有之貨款及紅月遊戲卡、千
    年遊戲卡，核其所為係犯刑法第三百三十六條第二項之業務侵占罪。其先後三次
    犯行，時間緊接，所犯為構成要件相同，顯係基於概括犯意為之，為連續犯，應
    依刑法第五十六條規定，以一罪論，惟其本件所侵占之財物價值不高，本院認為
    尚無加重其刑之必要，併此說明。爰審酌被告犯罪之動機、侵占貨款金額及遊戲
    卡之價值不高、犯罪後再飾詞辯解，態度不良，惟其自八十四年起即罹有憂鬱症
    等精神方面之疾病，數次住院，有行政院衛生署桃園療養院九十三年七月六日九
    三桃療醫字第○○二六○八號函可稽等一切情狀，量處如主文所示之刑，並諭知
    易科罰金之折算標準，以資懲儆。
四、公訴意旨另以：被告自八十九年十月間某日起至九十年一月二十四日止，連續向
    客戶乙○○、庚○○、己○○、劉韋侖等人收取貨款三十二萬九千五百元而未繳
    回公司，及將公司先行交付之紅月遊戲卡、千年遊戲卡約三千多套，共值二十一
    萬一千三百五十二元之財物，而侵占前述財物，因認被告此部分行為，亦係觸犯
    前開業務侵占罪嫌等語。訊之被告堅決否認有前述犯行，並為同前所為之辯解。
    查公訴意旨認被告有前述犯行，係以：被告於偵訊中自白、告訴代理人張玉慧指
    訴、證人己○○、劉韋侖證述及被告具名之取貨單及收據為證。惟查：
  (一)公訴意旨認被告另侵占之貨款三十二萬九千五百元，係指告訴代理人丙○○於九
    十三年一月十二日提出之附表三中，扣除前述證人辛○○、戊○○之貨款後之餘
    額，亦即：(1)乙○○（戰龍網路咖啡店）之紅月遊戲卡、千年遊戲卡貨款一萬七
    千元、(2)庚○○（天星網路咖啡店）之天堂遊戲點數卡貨款八千一百元、代收Ｖ
    Ｍ款二萬五千元、千年遊戲卡貨款一萬元、(3)己○○（德霖資訊有限公司或網際
    先鋒網路咖啡店）代收ＶＭ款十萬三千八百元、代收專線三個月費用十四萬四千
    元、(4)劉韋侖（人來人網網路咖啡店）貨款二萬一千六百元。
  (二)然查：
    (1)證人乙○○貨款部分，依告訴人提出之告證四號收據所示，係「紅月（遊戲卡
      ）九千元」，與告訴人主張之該筆係「紅月遊戲卡及千年遊戲卡一萬七千元」
      ，顯然不符。且證人乙○○於偵查期間均未到庭陳述，於本院審理期間，亦多
      次傳喚未到。是尚難僅以前述收據為認定被告有侵占前述貸款之唯一證據。
    (2)證人庚○○貨款部分，依告訴人提出之告證五、七號收據所示，此二收據均非
      被告所簽字，已難採為被告不利之證據，雖被告坦承其有收受告證五號之「八
      千一百元」，惟其稱該款係記憶體之款項，尚與告訴人主張之款項不同；另告
      證六號之「ＶＭ（軟體）款」，依告訴代理人丙○○所述「該公司並未經營此
      項（ＶＭ軟體）業務，被告係私下以公司名義招攬」等語（本院九十二年六月
      十六日訊問筆錄第二至四頁）。是被告縱有收取此項款項，該款亦非其業務上
      所持有之物（至於被告就此有無涉及詐欺取財犯嫌，因非起訴範圍內，本院亦
      難以審認）。再者，證人庚○○於偵查期間未到庭陳述，本院審理期間，亦多
      次傳喚未到。是尚難僅以前述收據為認定被告有侵占前述款項之唯一證據。
    (3)證人己○○貨款部分，被告收取前述款項之事實固據證人己○○於本院審理時
      證述在卷，並據被告坦承在卷。惟告訴人公司並未經營ＶＭ軟體業務，被告係
      私下以公司名義招攬等情，已如前述。是被告縱有收取此項款項，該款並非其
      業務上所持有之物，即不生業務侵占之問題。
    (4)證人劉韋侖貨款部分，雖證人劉韋侖於警訊中指稱被告有向其收受貸款二萬一
      千六百元（同前偵卷第五四頁），被告於本院審理時亦坦承其事（本院九十三
      年十二月一日審判筆錄第六頁）。惟依證人劉韋侖所述，被告係「五月份」向
      其收取，之後其向告訴人公司反應，才知被告已被解僱等語。而依前所述，被
      告係於「八十九年十月間至九十年二月初」任職告訴人公司，是無論係「八十
      九年」或「九十年」之五月份，被告均非告訴人公司之業務員。且被告於八十
      九年五月既未任職，告訴人公司自不可能委託其收取；又告訴人公司於九十三
      年二月初即以被告侵占貨款等為由解僱被告，則於同年五月份亦不可能委託被
      告收取此筆貨款。則被告向證人劉韋侖收取告訴人公司之貨款，是否另涉其他
      犯嫌，惟尚不構成侵占或業務侵占之問題。
  (三)又本件被告於八十九年十二月至九十年一月間止向告訴人公司領取紅月遊戲卡、
    千年遊戲卡合計三千二百零四套，固如前述。惟依告訴人所指訴之內容顯示，被
    告已繳回大部分之貨款（同前偵卷第一九、二○頁），故告訴人指訴被告侵占者
    僅部分之遊戲卡，並非其全部。公訴意旨認被告侵占三千多套，顯係誤會。另被
    告實際侵占之紅月遊戲卡及千年遊戲卡之數量及其價值，亦如前述，公訴意旨依
    告訴人之指訴，認其價值為「二十一萬一千三百五十二元」，亦有誤會，尚不足
    採。是公訴意旨認被告侵占告訴人之紅月遊戲卡、千年遊戲卡超過本院前開認定
    之範圍部分，尚無積極、確實之證據足以證明。
  (四)惟公訴意旨認前述部分如成立者，其中侵占貨款部分與前述有罪部分係基於概括
    犯意，有連續犯裁判上一罪關係，另侵占遊戲卡部分與前述侵占遊戲卡，經本院
    認定為有罪部分係同一次之犯罪事實，有事實上一罪之關係，均不另為無罪之諭
    知。
五、據上論斷，應依刑事訴訟法第二百九十九條第一項前段，刑法第五十六條、第三
    百三十六條第二項、第四十一條第一項前段，罰金罰鍰提高標準條例第一條前段
    、第二條，判決如主文。
本案經檢察官李允煉到庭執行職務。
中　　　華　　　民　　　國　　九十三　　年　　 十二 　　月　　 十五 　　日
                                  臺灣桃園地方法院刑事第二庭
                                      審判長法  官  徐培元
                                            法  官  鄭吉雄
                                            法  官  潘進順
右正本證明與原本無異。
如不服本判決，應於判決送達後十日內向本院提出上訴狀（應附繕本），上訴於臺灣
高等法院。
                                            書記官  陳玉芬
中　　　華　　　民　　　國　　九十三　　年　　 十二 　　月　　 十六 　　日
附論罪科刑依據之法條：
中華民國刑法第三百三十六條
 (公務公益侵占罪、業務侵占罪)
對於公務上或因公益所持有之物，犯前條第一項之罪者，處一年以上七年
以下有期徒刑，得併科五千元以下罰金。
對於業務上所持有之物，犯前條第一項之罪者，處六月以上五年以下有期
徒刑，得併科三千元以下罰金。
前二項之未遂犯罰之。
